臺灣花蓮地方法院刑事判決　　　　　　　 96年度訴字第358號
公　訴　人　臺灣花蓮地方法院檢察署檢察官
被　　　告　甲○○
指定辯護人　本院公設辯護人　呂維
上列被告因違反槍砲彈藥刀械管制條例案件，經檢察官提起公訴
（96年度偵字第2852號），本院判決如下：
    主  文
甲○○未經許可，持有可發射子彈具有殺傷力之土造長槍，處有
期徒刑貳年，併科罰金新臺幣伍萬元，罰金如易服勞役，以新臺
幣壹仟元折算壹日。緩刑參年。扣案之土造長槍壹枝（槍枝管制
編號0000000000）沒收。
    事  實
一、甲○○明知未經主管機關許可，不得非法持有可發射子彈具
    有殺傷力之各式槍枝，於民國89年間某日在臺中縣德基水庫
    山區工作期間，在該山區某處見有離本人持有之可發射子彈
    具有殺傷力之土造長槍1枝（槍枝管制編號0000000000 ），
    竟意圖為自己不法之所有，侵占入己（此部分所涉侵占遺失
    物罪嫌業已罹於時效），並將之置放在其位於花蓮縣秀林鄉
    崇德村145號住處而持有，嗣於96年6月8日上午7時30分許，
    為警持本院核發之搜索票至上開處所搜索，扣得上開土造長
    槍1枝而查悉上情。
二、案經花蓮縣警察局新城分局報告臺灣花蓮地方法院檢察署檢
    察官偵查起訴。
    理  由
壹、程序事項：
一、按被告之自白，非出於強暴、脅迫、利誘、詐欺、疲勞訊問
    、違法羈押或其他不正之方法，且與事實相符者，得為證據
    ，刑事訴訟法第156條第1項定有明文。本案被告甲○○於警
    詢、檢察官偵查中關於其持有土造長槍之自白，均未抗辯具
    有非任意性之情形，本院亦查無明顯事證有上述不正訊（詢
    ）問之情，應認其自白具有任意性，而有證據能力。
二、內政部警政署刑事警察局96年7月16日刑鑑字第0960093757
    號槍彈鑑定書係鑑定被告持有之土造長槍是否具有殺傷力，
    依其所見所為之證明文書，核其本質乃為被告以外之人於審
    判外之書面陳述，依刑事訴訟法第159條第1項之規定，不具
    證據能力（前述證據性質上雖為公務員職務上所製作之證明
    文書，但既為針對本件被告所持有槍枝個案作成，即與刑事
    訴訟法第159條之4第1 款所示，可經常處於可受公開檢查之
    狀態，設有錯誤，甚易發現而予及時糾正之例行性紀錄文書
    有間，非刑事訴訟法第159條之4第1 款所謂得成為傳聞例外
    之公文書，而不能依此規定取得證據能力）。惟因檢察官、
    辯護人及被告於本院行準備程序及審理時對作為證據使用均
    表示沒有意見，且該鑑定書與檢察官主張之事實有關聯性，
    而刑事警察局作成前開鑑定書時亦無任何不適當之情況，依
    刑事訴訟法第159條之5第2 項規定，有證據能力。至於扣案
    之土造長槍1 枝，並非供述證據，無傳聞法則之適用，與本
    案具有關聯性，且上開物證經偵辦員警合法取得，乃具有證
    據能力。
貳、實體事項：
一、被告甲○○於上開時、地未經許可，非法持有上開槍枝而為
    警查獲之事實，業據被告於警詢、偵訊及本院審理時坦承不
    諱，並有上開土造長槍1 枝扣案可資佐證，且扣案之土造長
    槍經送內政部警政署刑事警察局鑑驗結果，認：「送鑑長槍
    壹枝（槍枝管制編號0000000000），認係土造長槍，由具擊
    發機構之木質槍身及土造金屬槍管組合而成，可擊發口徑0.
    27吋建築工業用彈（作為發射動力），可供發射彈丸使用，
    研判具殺傷力」等情，亦有該局96年7月16日刑鑑字第09600
    93757 號槍彈鑑定書在卷可稽，是被告自白核與事實相符，
    應可採信，本件事證明確，被告犯行堪予認定。
二、至辯護人為被告辯護稱：被告為原住民，因家裡有養雞，為
    怕老鼠咬雞，扣案之土造長槍係被告準備用來打老鼠用的，
    其行為應屬不罰等語，然被告於本院準備程序中坦承並未曾
    使用扣案之土造長槍，只有試射歸零（見本院卷第12頁），
    且其於偵訊時亦供承：其因一時疏忽、生病住院等情，而忘
    記將扣案之土造長槍繳交給警察等語（見偵查卷第7 頁），
    可見被告雖具有太魯閣族原住民身分，然其並無使用扣案之
    土造長槍作為供日常生活工具所用，自不符合槍砲彈藥刀械
    管制條例第20條第1 項之規定，辯護人之上開辯護意旨尚有
    誤會，不足採信。
三、核被告所為，係犯槍砲彈藥刀械管制條例第8條第4項之未經
    許可持有可發射子彈具有殺傷力之土造長槍罪。被告雖未經
    許可，持有上開土造長槍，有害社會治安，行為固然可議，
    惟被告並未曾持扣案之槍枝犯其他罪，且其犯後對於所涉重
    罪勇於承認，復參以其智識程度不高，疏忽持有槍枝之嚴重
    性，犯罪情狀顯可憫恕，如科以最低法定刑度，猶嫌過重，
    乃依刑法第59條之規定，酌量減輕其刑。爰審酌被告先前並
    無任何前科紀錄，素行良好，持有槍枝之目的非供犯罪之用
    ，動機單純，且其智識程度不高，危害尚非嚴重，暨被告於
    事發後自始坦承犯行，犯後態度良好等一切情狀，量處如主
    文所示之刑，並就併科罰金部分，依刑法第42條第3 項之規
    定諭知易服勞役之折算標準，以示懲儆。至扣案之土造長槍
    1 枝（槍枝管制編號0000000000），業經鑑定具有殺傷力，
    如前所述，係屬違禁物，應依刑法第38條第1項第1款之規定
    宣告沒收。
四、末查被告前未曾受任何罪刑之宣告，有臺灣高等法院被告前
    案紀錄表在卷可稽，其因一時失慮致罹刑典，犯罪後已認罪
    並深具悔意，本院認其經此偵審程序及罪刑宣告之教訓後，
    當知警惕而無再犯之虞，所受刑之宣告以暫不執行為適當，
    爰併諭知緩刑3年，以勵自新。
據上論斷，應依刑事訴訟法第299條第1項前段，槍砲彈藥刀械管
制條例第8條第4項，刑法第11條前段、第59條、第42條第3 項、
第74條第1項第1款、第38條第1項第1款，判決如主文。
本案經檢察官王怡仁到庭執行職務。
中　　華　　民　　國　　96　　年　　10　　月　　23　　日
　　          　　刑事第三庭    審判長法  官  李世華
                                      法  官  張嘉芬
                                      法　官　許乃文
上列正本證明與原本無異。
如對本判決不服，應於送達後10日內，向本院提出上訴狀。
（上訴狀應記載具體上訴理由並應抄附繕本）
中　　華　　民　　國　　96　　年　　10　　月　　23　　日
                                      書記官
附錄本判決論罪科刑之法條：
槍砲彈藥刀械管制條例第8條第4項：
未經許可，持有、寄藏或意圖販賣而陳列第1 項所列槍枝者，處
3年以上10年以下有期徒刑，併科新臺幣700萬元以下罰金。
